【裁判字號】    91,自,629
【裁判日期】    920306
【裁判案由】    偽造文書
【裁判全文】
臺灣臺中地方法院刑事判決                          九十一年度自字第六二九號
    自  訴  人  忠瑩股份有限公司  設台中市○○路三二五號五樓
    代  表  人  林泰豐
    代  理  人  吳光陸律師
                廖瑞鍠律師
                戴世瑛律師
    被      告  乙○○
    被      告  丁○○
右列被告因偽造文書案件，經自訴人提起自訴，本院判決如左：
    主  文
乙○○、丁○○均無罪。
    理  由
一、自訴意旨如略以：自訴人持有被告丁○○簽發三紙支票，對之有新台幣（下同）
    一百十五萬三千零六十四元之債權，因被告丁○○迄未清償，自訴人遂聲請本院
    於民國九十一年三月十九日，核發九十一年度促字第一九四八０號支付命令，並
    確定在案，詎欲聲請強制執行時，始發現原屬被告丁○○所有坐落台中縣大里市
    ○○段一二七一號建面積一三九‧三五平方公尺土地全部，及地上建物建號七０
    六，門牌台中縣大里市○○里○○街六八號鋼筋混凝土三層樓房屋，已於九十一
    年四月十七日，移轉登記予被告乙○○。被告乙○○為被告蔡增之子，均住此屋
    ，實不可能有買賣，顯係虛偽以逃避強制執行，損害自訴人之債權。被告二人經
    隔離訊問，就其間買賣有無訂立私契所述不一，苟確有買賣，何以如此，且私契
    為買賣雙方權利義務重要之憑據，依經驗法則不可能未訂，又被告丁○○稱因欠
    台中市第十一信用合作社約五百四十萬元左右，無力清償，由其子即被告乙○○
    購買該房地，銀行貸款由被告乙○○負擔，被告乙○○則稱原來貸款五百十五萬
    五千六百五十四元，由其負責給付，二人就欠款金額所述已有不一，另二人移轉
    契約書（即公契）係於九十一年三月一日訂立，但被告乙○○所提被告丁○○帳
    卡，九十一年二月二十七日本金尚欠四百九十四萬六千七百七十一元，至九十一
    年四月三十日始結清，亦與前開所稱欠款數額不符，再被告丁○○稱被告乙○○
    及其媳婦於九十年十一月給伊二十萬元，距上述契約書日期已隔四個月，而被告
    乙○○稱「我們決定買這棟房子已經給我母親二十萬元，我的意思是訂金。」，
    苟一開始付此二十萬元即為買賣，何以未即辦理過戶？足見買賣不實。又本院九
    十一年度促字第一九四八０號支付命令卷附被告丁○○退票理單所載，其於九十
    年六月十五日、七月二日即有存款不足退票情形，至九十一年三月五日已拒絕往
    來，上述契約書雖記載為九十一年三月一日，但參酌契稅、增值稅等繳納日期均
    為九十一年四月八日，九十一年四月十二日始送件辦理登記，核與情理不合，再
    上開支付命令係九十一年四月一日即已寄存送達，並將通知書粘貼門首，送達地
    址為台中縣大里市○○路六八號，為被告二人居住，故被告二人應係九十一年四
    月一日即知悉上開支付命令，始辦理移轉登記，顯見虛偽不實，因認被告乙○○
    、丁○○涉有刑法第二百十四條之使公務員登載不實罪嫌等語。
二、按犯罪事實應依證據認定之，無證據不得推定其犯罪事實，刑事訴訟法第一百五
    十四條定有明文。而所謂認定犯罪事實之證據，係指足以認定被告確有犯罪行為
    之積極證據而言。本件訊據被告乙○○、丁○○均否認使公務員登載不實犯行，
    被告乙○○辯稱因伊母親丁○○向合作金庫銀行美村分行（原台中市第十一信用
    合作社美村分社）貸款，無法繳納分期款，將該房地賣伊，原貸款五百十五萬五
    千六百五十四元，由伊向合作金庫銀行美村分行貸款五百萬元，及準備現金十五
    萬五千六百五十四元清償，稅金及移轉登記費用約二十三萬元，亦由伊付，另決
    定買該房地時已給伊母親二十萬元，伊意思是訂金，但沒有講得很詳細等語；被
    告丁○○辯稱伊係養豬戶，曾簽發支票三張面額共一百十五萬三千零六十四元向
    自訴人購買飼料，後經營不善退票，已陸續清償約八萬元，另伊欠銀行利息，沒
    有辦法繳納，銀行在催繳，伊兒子乙○○及媳婦於九十年十一月間交伊二十萬元
    ，其中十五萬元繳納銀行本息，五萬元還自訴人，故將該房地賣給乙○○，所有
    稅金及移轉登記費用都是乙○○支付，伊原欠銀行約五百四十萬元左右，由乙○
    ○償還銀行，乙○○再向銀行貸款等語。經查被告丁○○所有所有坐落台中縣大
    里市○○段一二七一號建面積一三九‧三五平方公尺土地全部，及地上建物建號
    七０六，門牌台中縣大里市○○里○○街六八號鋼筋混凝土三層樓房屋，係於民
    國九十一年四月十七日，以買賣為原因，辦理移轉登記予被告乙○○（原因發生
    日期為九十一年三月一日），有自訴人提出之土地、建物登記謄本，及台中縣大
    里地政事務所九十一年八月二十二日里地登字第０九一００一二五一七號函附土
    地登記申請書、台中縣稅捐稽徵處增值稅繳款書、土地買賣所有權移轉契約書、
    台中縣稅捐稽徵處契稅繳款書、建築改良物買賣所有權移轉契約書、承諾書、財
    政部台灣省中區國稅局贈與稅繳清證明書、戶籍謄本、印鑑證明、土地所有權狀
    、建築改良物所有權狀等影本在卷可稽，而前開房地係被告乙○○向合作金庫銀
    行美村分行借款五百萬元，清償被告丁○○之貸款，復有合作金庫銀行美村分行
    九十一年十二月二十六日合金村營字第０九一０００五四七一號函附被告丁○○
    、乙○○帳戶交易明細表影本在卷足憑（依被告丁○○帳戶交易明細表顯示，至
    九十一年四月三十日止，被告丁○○共積欠貸款本金四百九十四萬六千零二十五
    元、利息二十萬五千四百四十九元、違約金七百十九元及遲延利息三千四百六十
    一元）。證人即甲○○代書事務所職員丙○○亦證稱上開房地由伊辦理移轉登記
    ，乙○○係透過客戶介紹，至事務所說要辦理上開房地買賣登記，伊瞭解結果，
    該二人為母子關係，乙○○有意購屋，丁○○在合作金庫貸款近六個月未繳息，
    所以乙○○想買下該屋，丁○○積欠合作金庫本息已達五百餘萬元，評估結果該
    屋市價已不及此值，二人至合作金庫請求，買下後繼續在合作金庫貸款，因不符
    政府優惠房貸規定，以合作金庫優惠利率轉貸，設定最高限額抵押六百萬元，貸
    款五百萬元，直接清償丁○○之貸款，不足部分由乙○○拿錢出來清償，此部分
    由二人自己處理，伊負責辦理移轉登記、設定、塗銷抵押權登記等，雙方未訂立
    私契，移轉有關土地增值稅、贈與稅、契稅、房屋稅、地價稅、規費及代書費用
    ，由乙○○向朋友欉忠豪借錢支付，伊向欉忠豪收取，欉忠豪交付一張大里市農
    會為付款人，面額二十三萬七千七百六十六元之支票，乙○○願背負五百餘萬貸
    款本息，伊認為上開房地買賣應該是真的，又因二人為母子關係，且以轉貸金額
    作為價金之大部分，所以沒訂私契，沒訂私契係二人均未提，又因二人為二等親
    ，依遺產及贈與稅法規定，除提出繳付價金證明外，均要申報贈與稅，上開房地
    買賣主要價金由合庫轉貸支付，故無繳付價金證明，加上伊以往經驗，國稅局會
    拖很長時間查證，所以向二人說明此情形，二人決定繳納贈與稅等語，經隔離訊
    問結果，有關土地增值稅、贈與稅、契稅、房屋稅、地價稅、規費及代書費用之
    支付，核與被告乙○○所供伊向朋友欉忠豪借用，要丙○○向欉忠豪拿取支票，
    支票二十三萬餘元等語相符，另被告丁○○、乙○○經隔離訊問結果，就交付二
    十萬元及原合作金庫銀行貸款餘額由被告乙○○償還之供述亦無差異，顯見被告
    等就上開房地間確存有買賣關係（買賣價金總額包括被告乙○○前交付被告丁○
    ○之二十萬元及土地增值稅、贈與稅、契稅、房屋稅、地價稅、規費、代書費用
    暨被告丁○○原向台中市第十一信用合作社美村分社貸款本息餘額），被告等以
    買賣為原因，申請台中縣大里地政事務所辦理上開房地所有權移轉登記，並無不
    實，自不能令負刑法第二百十四條之使公務員登載不實罪責。至被告丁○○指稱
    雙方有寫私的買賣契約及伊原欠銀行約五百四十萬左右云云，與事實不符，應係
    記憶不清所致，尚難遽以認定被告等就上開房地之買賣為虛偽不實。此外又查無
    其他積極證據，足證被告等有何使公務員登載不實犯行，均應為其等無罪之諭知
    。據上論斷，應依刑事訴訟法第三百四十三條、第三百零一條第一項，判決如主
    文。
中      華      民      國      九十二      年    三    月      六      日
                                        法  官  鍾  堯  航
右正本證明與原本無異。
如不服本判決，應於送達後十日內向本院提出上訴狀（須附繕本），上訴於台灣高等
法院台中分院。
                                        書記官
中      華      民      國      九十二      年    三    月      六      日


司法院資訊處製作；財團法人民間司法改革基金會備份。
